臺灣板橋地方法院刑事裁定　　　　　　　100年度聲判字第3號
聲　請　人
即　告訴人　黃素英
代　理　人　吳金棟律師
被　　　告　陳志強
上列聲請人即告訴人因被告過失傷害案件，不服臺灣高等法院檢
察署檢察長於中華民國100 年1 月3 日以100 年度上聲議字第5
號所為駁回再議之處分（原不起訴處分案號：臺灣板橋地方法院
檢察署99年度調偵字第2149號），聲請交付審判，本院裁定如下
：
    主  文
聲請駁回。
    理  由
一、按告訴人不服上級法院檢察署檢察長或檢察總長認再議為無
    理由而駁回之處分者，得於接受處分書後10日內委任律師提
    出理由狀，向該管第一審法院聲請交付審判；又法院認為交
    付審判之聲請不合法或無理由者，應駁回之，刑事訴訟法第
    258 條之1 及第258 條之3 第2 項前段分別定有明文。查本
    件聲請人即告訴人黃素英對被告陳志強提出業務過失傷害告
    訴，案經臺灣板橋地院檢察署檢察官偵查後，認被告犯罪嫌
    疑不足，於民國99年10月31日以99年度調偵字第2149號為不
    起訴處分，嗣聲請人不服而聲請再議，經臺灣高等法院檢察
    署檢察長於100 年1 月3 日以100 年度上聲議字第5 號處分
    書以再議無理由而駁回其再議之聲請，並於100 年1 月20日
    合法送達該處分書予聲請人等情，業經本院依職權調取臺灣
    板橋地方法院檢察署99年度調偵字第2149號偵查卷核閱無訛
    ，並有臺灣高等法院檢察署送達證書影本1 紙附卷可稽。而
    聲請人於收受上開處分書前，即於100 年1 月8 日委任吳金
    棟律師向本院提出本件交付審判之聲請，有本件刑事聲請交
    付審判聲請理由狀首頁蓋印之本院收狀戳及狀附之刑事委任
    書狀1 紙在卷可按，核與上開聲請交付審判程序規定相符，
    合先敘明。（被告另涉肇事逃逸罪嫌部分，雖經檢察官處分
    不起訴，惟未據聲請人就此部分聲請再議或交付審判，附此
    敘明。）
二、本件告訴意旨略以：被告為營業大客車駕駛，為從事駕駛業
    務之人，於99年2 月24日上午7 時35分許，駕駛車牌號碼FF
    -168號營業大客車，沿臺北縣中和市（現改制為新北巿中和
    區○○○路○ 段往板橋市（現改制為板橋區）方向行駛，行
    經臺北縣中和市○○路○ 段290 號前，理應注意車輛行駛時
    ，駕駛人應注意車前狀況，並隨時採取必要之安全措施，而
    依當時情形，又無不能注意之情事，適有聲請人騎乘腳踏車
    行經該路段外側車道，嗣位於聲請人之右方、某騎乘腳踏車
    之人為閃避停放於路邊之車輛，突然靠左側行駛，聲請人旋
    即往左側閃避，被告竟疏未注意車前狀況，不慎撞擊前方由
    聲請人所騎乘之腳踏車後輪，致聲請人因而人車倒地，受有
    左踝骨折及骨髓炎合併傷口癒合不良、皮膚缺損、韌帶損傷
    等傷害，因認被告涉犯刑法第284 條第2 項前段之業務過失
    傷害罪嫌云云。
三、本件聲請交付審判意旨略以：發生車禍時間為上班上學之尖
    峰時段，地點又在臺北縣中和巿中山路2 段之鬧區，人車眾
    多，而被告為職業大客車駕駛，其注意防免車禍發生之義務
    應較常人為高，自應隨時為停車準備以免危及行人行車之安
    全，但被告明知有數臺腳踏車在前方同向行駛，卻未減速慢
    行，只辯稱「聲請人腳踏車與右邊那臺腳踏車互撞，而聲請
    人偏左始撞及被告大客車右車身」，但對照二者擦撞位置並
    非在被告車輛之後車身，而係前車身，依經驗法則，似非聲
    請人腳踏車偏左而與被告之前車身擦撞，又依聲請人受傷部
    位及傷勢為「左裸骨開放性（粉碎性）骨折併骨髓炎」，皆
    極嚴重而非一般擦撞得引起，可能係遭被告車輸碾壓所致。
    抑且，本件車禍鑑定報告既無從判斷肇事因素，似無由聲請
    人承擔全部責任，而認被告毫無肇事責任之理。為此，聲請
    交付審判云云。
四、按犯罪事實應依證據認定之，無證據不得認定犯罪事實，刑
    事訴訟法第154 條第2 項定有明文。次按犯罪事實之認定，
    應憑真實之證據，倘證據是否真實尚欠明確，自難以擬制推
    測之方式，為其判斷之基礎；而認定犯罪事實之證據係指足
    以認定被告確有犯罪行為之積極證據而言，該項證據自須適
    合於被告犯罪事實之認定，始得採為斷罪之資料；刑事訴訟
    上證明之資料，無論為直接或間接證據，均須達於通常一般
    之人均不致有所懷疑，而得確信其為真實之程度，始得據為
    有罪之認定，若其關於被告是否犯罪之證明未能達此程度，
    而有合理懷疑之存在，致使無從形成有罪之確信，根據「罪
    證有疑，利於被告」之證據法則，即不得遽為不利被告之認
    定；其以情況證據（即間接證據）斷罪時，尤須基於該證據
    在直接關係上所可證明之他項情況事實，本乎推理作用足以
    確證被告有罪，方為合法，不得徒憑主觀上之推想，將一般
    經驗有利被告之其他合理情況逕予排除（最高法院53年臺上
    字第656 號、29年上字第3105號、76年臺上字第4986號、32
    上字第67號判例意旨參照）。復按告訴人之告訴，係以使被
    告受刑事訴追為目的，是其陳述是否與事實相符，仍應調查
    其他證據以資審認（最高法院52年臺上字第1300號判例意旨
    參照）。
五、本件被告於警詢及偵查中固坦承其駕駛之營業大客車在前述
    時、地確有與聲請人騎乘之腳踏車發生碰撞一節不諱，惟堅
    決否認有何業務過失傷害犯行，辯稱：伊行經中山路2 段29
    0 號前時，大約共有6 臺腳踏車在伊駕駛座右方，有2 臺腳
    踏車已經快撞到伊車子，伊原本行駛在中線車道，因為要閃
    避腳踏車，所以打算閃到快車道，但快車道也過不去，所以
    就按喇叭將2 臺腳踏車趕走，其中有1 臺腳踏車就騎走了，
    後來聲請人看到有空隙，就往左前方超車，但聲請人前方那
    臺腳踏車不讓渠超車，聲請人就撞到那臺腳踏車，該臺腳踏
    車失去平衡，倒在另1 臺腳踏車上，另1 臺腳踏車就往左推
    ，將聲請人推向左邊，之後，聲請人就撞到伊遊覽車之中間
    ，伊立即緊急煞車，聲請人跌倒之位置就在遊覽車之右後輪
    語。經查：
  (一)聲請人雖於警詢及偵查中均指訴其係騎乘腳踏車遭被告駕駛
    之車牌號碼FF-168號營業大客車自後方追撞倒地云云，即其
    所指二車碰撞點為腳踏車之車尾與營業大客車之車頭。然觀
    諸卷附被告所駕駛營業大客車之照片，該營業大客車右前輪
    後方之車身下方，有一道一字型刮擦痕跡，此亦據卷附之道
    路交通事故調查報告表(二)記載無誤，則該營業大客車於肇事
    後所呈現之車損狀況，與聲請人指訴被告所駕駛營業大客車
    之車頭追撞其所騎乘腳踏車之車尾一節，顯然有異，是聲請
    人所指其遭被告駕駛營業大客車自後方追撞云云，殊值懷疑
    。
  (二)又證人李玉麟於警詢及偵查中證稱：伊當時在中山路2 段30
    4 號賣早餐，有聽到緊急剎車之聲音，就抬起頭看，看到2
    臺腳踏車之踏板已經勾在一起，伊看到渠等在把腳踏車分離
    ，當時遊覽車停在中間車道，那裡只有2 線道，所以是橫跨
    在2 車道上，腳踏車是在遊覽車之右後輪那邊，算是在外側
    車道等語綦詳，而聲請人於本件車禍發生當日，經警前往其
    就醫之行政院衛生署雙和醫院，對其製作談話紀錄時亦承稱
    ：伊所騎乘之腳踏車與右側之腳踏車有碰撞到等語明確，足
    見聲請人騎乘之腳踏車與被告駕駛之營業大客車發生碰撞前
    ，確有與其右側之其他腳踏車發生碰撞且車身相互勾結倒地
    。
  (三)再參酌聲請人於警詢及偵查中均陳稱：伊行經肇事地點時，
    因為路邊有違規停放多輛汽車，伊右方與伊併行之腳踏車就
    朝伊靠過來，伊見狀便往左側行駛等語明確，顯見其騎乘腳
    踏車與被告駕駛之營業大客車發生碰撞前，確有向左偏駛之
    舉動。反觀被告於警詢及偵查中均供稱：伊行經肇事地點時
    ，有6 臺腳踏車行駛在伊右側，伊見狀即欲往左側閃避及鳴
    按喇叭示警等語，依其所述當時之駕駛行為，其當無向右偏
    駛以致擦撞至在其右側、由聲請人所騎腳踏車之可能。復佐
    以前述被告所駕營業大客車右前輪後方之車身下方有一道一
    字型刮擦痕等跡證，以及證人李玉麟所述其目睹聲請人與另
    輛腳踏車勾結在一起等證詞，可徵被告辯稱：聲請人欲從左
    側超越渠前方之腳踏車時，不慎與該臺腳踏車發生碰撞，以
    致腳踏車重心不穩而往左推撞，因此撞及至聲請人騎乘之腳
    踏車，始造成聲請人騎乘之腳踏車再撞及至伊駕駛之營業大
    客車右側車身等情節，確與聲請人自承之駕駛行為、車輛刮
    擦痕跡及現場目擊證人之證詞相吻合，並非子虛。從而，聲
    請人係騎乘腳踏車行駛於被告之右側，卻突然向左偏駛，且
    與另臺腳踏車擦撞後，再往左倒向被告駕駛之營業大客車以
    致與該營業大客車發生碰撞，則被告顯然難以事先預料被告
    之偏駛行為及因與其他車輛發生碰撞而倒地之狀況，進而加
    以防範，以避免與聲請人騎乘之腳踏車發生碰撞，或為適當
    之閃避行為，應認被告並未違背其注意義務。
  (四)至聲請人所指其有遭被告駕駛之營業大客車車輪碾壓一節，
    尚無積極證據足資證明，抑且，本件既難認被告駕駛營業大
    客車與聲請人騎乘之腳踏車發生碰撞，有何違背注意義務可
    言，則聲請人因二車發生碰撞以致倒地，縱於倒地瞬間曾遭
    被告駕駛之營業大客車車輪碾壓，惟屬猝然發生，且距離極
    近，亦難認被告當時尚有餘裕得以防免碾壓過已倒地之聲請
    人，自無法遽謂其就聲請人傷害之結果，應負過失責任。
  (五)承前所述，本件依肇事現場跡證以及肇事當事人、目擊證人
    之說詞，尚難認被告就本件車禍之發生有何過失，至臺灣省
    臺北縣區車輛行車事故鑑定委員會就本件車禍肇事責任所為
    之鑑定意見，本即僅供偵審機關判斷肇事責任之參考，是縱
    該鑑定意見認本件「肇事後現場已移動，跡證不足，無法據
    以鑑定」等語，此有上開鑑定委員會99年9 月15日北縣鑑字
    第0995180938號書函1 份存卷足憑，亦非謂即將肇事責任歸
    究於聲請人承擔，仍應由偵審機關依現存相關證據獨立判斷
    ，故聲請人質疑本件車禍鑑定報告認無從判斷肇事因素，即
    由聲請人承擔全部肇事責任而認被告毫無肇事責任一節，顯
    有誤會。
六、綜上所述，本件臺灣板橋地方法院檢察署檢察官所為之99年
    度調偵字第2149號不起訴處分書及臺灣高等法院檢察署所為
    之100 年度上聲議字第5 號處分書，其等認定事實所憑之證
    據，均經詳細調查在卷，且其等論證之理由，亦均無任何違
    反經驗法則、論理法則或其他證據法則之處。是依據卷存偵
    查中曾顯現之證據觀之，並無積極證據足以證明被告有何業
    務過失傷害犯行，應認其犯罪嫌疑尚有未足。原偵查、再議
    機關依偵查所得證據，而對本件為不起訴處分及駁回再議，
    已就聲請人所指訴事項無從證明被告有上開犯行之理由敘明
    甚詳，乃認被告犯罪嫌疑不足，而先後為不起訴處分及再議
    駁回處分，核無不合。聲請人猶指前詞，指摘不起訴及駁回
    再議等處分為不當，聲請交付審判，非有理由，應予駁回。
據上論結，應依刑事訴訟法第258 條之3 第2 項前段，裁定如主
文。
中    華    民    國   100    年    2     月    25    日
                  刑事第六庭審判長法  官  戴嘉清
                                  法  官  林晏鵬
                                  法  官  王瑜玲
以上正本證明與原本無異
不得抗告。
                                  書記官  林君縈
中    華    民    國   100    年    2     月    25    日